臺灣高等法院刑事判決　　　　　　　　95年度上易字第2274號
　　上　訴　人　臺灣板橋地方法院檢察署檢察官
　　被　　　告　甲○○
上列上訴人因被告竊盜案件，不服臺灣板橋地方法院95年度易字
第669號，中華民國95年10月4日第一審判決（起訴案號：臺灣板
橋地方法院檢察署94 年度偵字第11192號），提起上訴，本院判
決如下：
    主  文
上訴駁回。
    理  由
一、本案經本院審理結果，認第一審判決以檢察官所提出之證據
    僅能證明被告曾騎車號GJZ-406之贓車，至於被告有無於 94
    年4 月間竊取上開機車，則無任何積極證據為證。此外，復
    查無其他積極事證足以證明被告有公訴意旨所指之竊盜犯行
    ，本件核屬不能證明被告犯罪，故依法對被告為無罪之諭知
    ，核無不當，應予維持，並引用第一審判決書記載之證據及
    理由（如附件）。
二、檢察官上訴意旨以：證人張如萍、林清祥（檢察官上訴補充
    理由書誤繕為李清祥）之證述皆與證人賴志堯之證述情節不
    符，則證人張如萍之證述能否遽認被告所辯屬實，尚屬可疑
    。（二）證人張如萍既經核對過行照，則切結書豈有連錯二
    字之理，故尚難認切結書所載之機車即為本件失竊之機車云
    云。惟查：（一）依證人張如萍、林清祥於原審之證述可知
    被告出質予許玉玲之前開機車確係自證人張如萍處取得。而
    證人賴志堯於偵查中雖否認GJZ-406 號機車係其為清償借款
    而質押予證人張如萍，並辯稱：伊雖有簽一張切結書，但內
    容都是假的云云，然觀諸賴志堯所簽寫之前開切結書（見偵
    查卷第67頁），全文中簽名共7 處，且每處除經賴志堯簽名
    外，更經其於各處按捺指印，賴志堯竟稱不知該切結書之內
    容，已難令人置信。又茍無機車質押之事，張如萍如何憑空
    杜撰而詳載扣留機車等情事？而上開偵查過程，與賴志堯是
    否涉嫌竊取GJZ-406 號機車牽涉甚深，賴志堯為規避責任，
    對於檢察官所提出之切結書一概推諉不知，亦屬人情之常，
    自不能據賴志堯有悖事理之證述內容，即推認被告涉有竊盜
    犯行。（二）切結書所記載質押之車號為ZGQ-406 號，與本
    案失竊機車GJZ-406 號雖有不同，然該切結書所載 ZGQ-406
    號車牌，經原審依職權查詢之結果，全國監理單位並未發出
    此號車牌，有公路監理電子閘門之查詢資料在卷為據，參以
    證人張如萍所證：寫切結書時，我沒有去對該機車的車牌，
    只有對過行照，有一個英文字的形狀比較模糊，其他都沒有
    錯等語，而上開兩組車牌，英文字母部分有2 字相同，阿拉
    伯數字則完全相同，依證人張如萍所述，其對照行照時因一
    個英文字的形狀比較模糊而未清楚對照，故於切結書書立時
    造成誤繕之結果，實不無可能。故切結書內容中所載車號雖
    有錯誤，但不能排除係GJZ-406 車號錯載之可能性，更不能
    僅憑切結書所載車號之出入，即率認被告所提出之切結書出
    於虛妄，而遽加以竊盜罪責。是檢察官之上訴為無理由，應
    予駁回。
三、被告經合法傳喚，無正當之理由不到庭，爰不待其陳述，逕
    行判決，併予敘明。
據上論斷，應依刑事訴訟法第373條、第368條、第371條，判決
如主文。
本案經檢察官田炳麟到庭執行職務。
中　　華　　民　　國　　96　　年　　3 　　月　　30　　日
                　刑事第十庭　審判長法　官　楊炳禎
                                　　法　官　陳博志
                                    法　官　李春地
以上正本證明與原本無異。
不得上訴。
                                　　書記官　邵淑津
中　　華　　民　　國　　96　　年　　4 　　月　　2 　　日
附件：
【裁判字號】 95,易,669
【裁判日期】 951004
【裁判案由】 竊盜
【裁判全文】
臺灣板橋地方法院刑事判決　　　　　　　 95年度易字第669號
公　訴　人　臺灣板橋地方法院檢察署檢察官
被　　　告　甲○○
上列被告因竊盜案件，經檢察官提起公訴（94年度偵字第11192
號），本院判決如下：
    主  文
甲○○無罪。
    理  由
一、公訴意旨略以：被告甲○○意圖為自己不法之所有，於民國
    94年4 月19日晚上9 時許，竊取乙○○所有之車號GJZ-406
    號重型機車，得手後供己作為代步工具使用。嗣被告於94年
    5 月2 日中午12時許，騎前開機車前往臺北縣三峽鎮○○路
    1 之5 號3 樓，向許玉玲借款新臺幣（下同）5,000 元，除
    言明3 日內還款外，並以上開機車質押予許玉玲，約明屆期
    苟未清償則逕予抵債。後因羅徐郎需機車代步，經林申偉介
    紹，於94年5 月12日下午3 時30分許在臺北縣三峽鎮○○路
    1 號前，以4,000 元向許玉玲購得上開機車。其後羅徐郎於
    94 年5月16日上午11時30分許，騎乘上開車輛途經臺北縣三
    峽鎮插角109 號前，為警攔檢而循線偵悉上情。因認被告涉
    犯刑法第320 條第1 項之竊盜罪嫌等語。
二、按犯罪事實應依證據認定之，無證據不得認定犯罪事實，刑
    事訴訟法第154 條第2 項定有明文。又認定不利於被告之事
    實，須依積極證據，苟積極證據不足為不利於被告事實之認
    定時，即應為有利於被告之認定，更不必有何有利之證據，
    最高法院30年上字第816 號判例可資參照。
三、公訴意旨認被告涉犯刑法第320 條第1 項之竊盜罪，無非係
    以羅徐郎為警查獲時所騎之GJZ-406 號機車，經證人羅徐郎
    、許玉玲、林申偉證明係被告所交付；又被告雖提出協議切
    結書1 紙表示該車係賴志堯質押予張如萍，並非伊所竊取，
    但切結書所載車號與上開機車不同，證人賴志堯亦證稱未曾
    將上開機車交付張如萍等情，認定被告所辯不實為主要論據
    。惟訊據被告堅決否認有起訴意旨所指之竊盜犯行，辯稱：
    GJZ-406 號機車係賴志堯質押予張如萍，後來因為張如萍想
    要購買毒品，所以將該機車交給我，讓我騎機車向許玉玲換
    毒品海洛因0.9 公克，說好車子將來以5,000 元贖回，我並
    沒有竊取該機車等語。經查：
（一）94年5月16日上午11時30分許，羅徐郎騎乘車號GJZ-406號
      重型機車，行經臺北縣三峽鎮插角109號前時，遇警攔檢
      ，經警查知該機車係乙○○所有，於94年4月5日16時許（
      報案時間4月20日，起訴書誤載為4月19日21時失竊）在臺
      北縣三峽鎮○○路、國光街口失竊，而經警詢問乙○○、
      林申偉、許玉玲後，查知該機車係被告於94年5月2日12時
      許交付予許玉玲，嗣再轉賣羅徐郎，此據證人乙○○、林
      申偉、羅徐郎、許玉玲證述明確，且為被告所不否認。
（二）被告雖不否認曾持GJZ-406號機車，於94年5月2日12時交
      付予許玉玲之事實，惟辯稱該機車係賴志堯質押予張如萍
      ，張如萍再請伊拿去向許玉玲換毒品等語。而經本院傳喚
      證人張如萍，其到庭證稱：我過去住在友人林清祥家中之
      期間，曾經幫賴志堯清償其欠林清祥之25,000元，後來賴
      志堯沒錢還我，有一天賴志堯騎機車載女友過來，說要把
      機車押在我這裡，等有錢再贖回車子，當時林清祥也在，
      賴志堯就當場寫切結書給我，但我沒有去對該機車的車牌
      ，只有對過行照，有一個英文字的形狀比較模糊，其他都
      沒有錯；後來這輛機車被甲○○騎走等語（見本院95年9
      月19日審判筆錄），另證人林清祥則證稱：我曾經聽張如
      萍與賴志堯談到欠錢的事情，也聽過甲○○直接把機車騎
      走之事，但是確實情形怎樣我不知道等語（見本院95年9
      月26日審判筆錄）。雖證人張如萍、林清祥所述關於賴志
      堯欠款之事，有無以機車質押等情所述未見一致，惟被告
      出質予許玉玲之前開機車，係自張如萍處取得，應堪認定
      。
（三）而被告與證人張如萍雖一致陳稱上開GJZ-406號機車係賴
      志堯為清償借款而質押，惟證人賴志堯於偵查中即矢口否
      認，其證稱：我在94年3月、4月間到林清祥（黑猴）家，
      因為我欠張如萍5,000元，她叫我簽一張切結書，內容我
      沒有看，但內容都是假的，我的機車是「圃仔」的，我叫
      「圃仔」幫我脫身，但如何脫身我不知到云云（見偵查卷
      第82頁）。惟觀諸賴志堯所簽寫之前開切結書（見偵查卷
      第67頁），全文中簽名共7處，且每處除經賴志堯簽名外
      ，更經其於各處按捺指印，賴志堯竟稱不知該切結書之內
      容，已難令人置信。且該切結書載明賴志堯積欠張如萍
      25,000元，欲以某機車抵償等字據。茍該切結書所載並非
      實情，賴志堯僅欠張如萍5,000元，為何甘心以5倍之金額
      簽立切結書？又茍無機車質押之事，張如萍如何憑空杜撰
      而詳載扣留機車等情事？而上開偵查過程，與賴志堯是否
      涉嫌竊取GJZ-406號機車牽涉甚深，賴志堯為規避責任，
      對於檢察官所提出之切結書一概推諉不知，亦屬人情之常
      ，自不能據賴志堯有悖事理之證述內容，即推認被告涉有
      竊盜犯行。
（四）而公訴人雖質疑上開切結書之日期為94年4月17日，早於
      車號GJZ-406號機車之失竊日期94年4月19日；另外切結書
      所記載質押之車號為ZGQ-406號，與本案失竊機車GJZ-406
      號不同，而認為上開切結書與本案無涉，應係被告張冠李
      戴之辯解。惟GJZ-406號機車雖係94年4月20日通報失竊，
      但失竊日期應係94年4月5日，此據被害人乙○○於警詢時
      證述明確（見偵查卷第16頁），並無日期不符之可言；再
      者，該切結書所載ZGQ-406號車牌，經本院依職權查詢之
      結果，全國監理單位並未發出此號車牌，有公路監理電子
      閘門之查詢資料在卷為據，參以證人張如萍所證：寫切結
      書時，我沒有去對該機車的車牌，只有對過行照，有一個
      英文字的形狀比較模糊，其他都沒有錯等語（見本院95年
      9月19日審判筆錄第10頁），而上開兩組車牌，英文字母
      部分有2字相同，阿拉伯數字則完全相同，依證人張如萍
      所述，其對照行照時因一個英文字的形狀比較模糊而未清
      楚對照，故於切結書書立時造成誤繕之結果，實不無可能
      。換言之，本院查詢之結果，並無ZGQ-406號車牌之機車
      ，足見切結書書立當時確實有誤繕之情形。而證人張如萍
      亦表示當時因為行照上有一個英文字模糊，故上開切結書
      所載ZGQ-406，是否為GJZ-406之誤繕，並非毫無可疑。況
      衡以常情，若被告係於事發後補陳切結書以脫免責任，為
      何在補開切結書時將車號錯載？且上開切結書，牽連張如
      萍、賴志堯、林清祥等人，被告既未與張如萍、賴志堯通
      謀串附，張如萍、賴志堯豈可能配合被告補書立上開切結
      書？足見本件被告所提出之切結書並非事後為規避竊嫌而
      虛捏，又內容中所載車號雖有錯誤，但不能排除係
      GJZ-406車號錯載之可能性，更不能僅憑切結書所載車號
      之出入，即率認被告所提出之切結書出於虛妄，而遽加以
      竊盜罪責。
（五）綜上所述，由證人張如萍之證述內容，可證明賴志堯確實
      曾經質押機車予張如萍，雖然切結書所載車號有誤，亦無
      法排除係GJZ-406車號誤繕之可能性，是若僅以切結書形
      式上之錯漏，認定被告之竊盜犯嫌，證據實有不足。而證
      人乙○○、林申偉、羅徐郎、許玉玲之證述，僅能證明被
      告曾騎車號GJZ-406車號之贓車，至於被告有無於94年4月
      間竊取上開機車，則無任何積極證據為證。此外，本院復
      查無其他積極事證足以證明被告有公訴意旨所指犯行，本
      件被告犯行不能證明，揆以前開說明，應為被告無罪之諭
      知。至於被告收受來路不明之前開贓車，是否具有贓物之
      認識，此部分是否另涉其他罪嫌，因與起訴事實截然有別
      ，且非在檢察官起訴範圍內，本院自無從涉入審理，附此
      敘明。
據上論斷，應依刑事訴訟法第301 條第1 項，判決如主文。
本案經檢察官鄧媛到庭執行職務。
中　　華　　民　　國　　95　　年　　10　　月　　4 　　日
                  刑事第十二庭  審判長法　官    徐蘭萍
                                      法  官    林淑婷
                                      法  官    林漢強
上正本證明與原本無異
如不服本判決應於送達後10日內向本院提出上訴狀
                                      書記官    曾千庭
中　　華　　民　　國　　95　　年　　10　　月　　4 　　日
